臺灣苗栗地方法院刑事裁定
111年度聲字第438號
聲明異議人
即受刑人    陳志道


上列聲明異議人即受刑人因竊盜案件，對於臺灣苗栗地方檢察署
檢察官執行之指揮命令（108年度執沒字第873號）聲明異議，本
院裁定如下：
    主  文
聲明異議駁回。
    理  由
一、聲明異議意旨略以：聲明異議人即受刑人甲○○（下稱受刑人
    ）因竊盜案件入監執行中，經臺灣苗栗地方檢察署以108年
    度執沒字第873號執行案件（下稱本案執行案件）執行沒收
    犯罪所得新臺幣（下同）76,200元。然受刑人於服刑中僅能
    依靠每月勞作金支應獄中生活開銷，且家中經濟狀況不佳、
    妻兒另需支出醫療費用，實無能力繳交犯罪所得，希望能先
    暫緩本案執行案件就犯罪所得之沒收，等受刑人重返社會努
    力工作，有能力繳納時再執行。爰依法對於本案執行案件聲
    明異議等語。
二、按受刑人或其法定代理人或配偶，以檢察官執行之指揮為不
    當者，得向諭知該裁判之法院聲明異議，刑事訴訟法第484
    條定有明文。此所謂「檢察官執行之指揮不當」，係指檢察
    官有積極執行指揮之違法及其執行方法有不當等情形而言。
    且刑罰執行，由檢察官依指揮書附具之裁判書為之，刑事訴
    訟法第457條第1項、第458條規定至明。而判決、裁定確定
    後即生效力，檢察官如依確定判決、裁定內容指揮執行，自
    難指檢察官執行之指揮為違法或其執行方法不當（最高法院
    110年度台抗字第1229號裁定意旨參照）。
三、次按罰金、罰鍰、沒收及沒入之裁判，應依檢察官之命令執
    行之。前條裁判之執行，準用執行民事裁判之規定；對於薪
    資或其他繼續性給付之債權所為強制執行，於債權人之債權
    額及強制執行費用額之範圍內，其效力及於扣押後應受及增
    加之給付；債務人依法領取之社會保險給付或其對於第三人
    之債權，係維持債務人及其共同生活之親屬生活所必需者，
    不得為強制執行，刑事訴訟法第470條第1項前段、第471條
    第1項、強制執行法第115條之1、第122條第2項分別定有明
    文。強制執行法對於維持債務人生活客觀上所需者，非欲藉
    此而予債務人寬裕之生活，而係兼顧人權，認有酌留之必要
    ，即使對於受刑人「維持生活客觀所需」之標準或有差別，
    此項規範之適用亦無例外，上開刑事訴訟法第471條第1項規
    定沒收裁判之執行「準用」執行民事裁判之規定，就保障受
    刑人獄中人權之意旨，維持受刑人於監獄生活中最低生活所
    需之規範目的而言，在此範圍內亦有準用。又現行監獄行刑
    法第46條第1項規定「為維護受刑人之身體健康，監獄應供
    給飲食，並提供必要之衣類、寢具、物品及其他器具。」雖
    明定受刑人「生活所必需之物」，由國家給與。然於監獄實
    務上，在監（所）收容人為達其基本生活需用，仍有因其他
    基於醫療及生活必需費用，而需自備金錢之情形。故於強制
    及行政執行機關對其為清償債權之強制執行時，就此部分，
    自有酌留必要，以保障其基本生活需用。再依法務部矯正署
    所研議「在監（所）收容人受清償債權執行須酌留醫療及生
    活必需費用額度及標準」意見，該署審酌矯正機關給養供應
    情形、收容人購置生活必需品、全民健康保險就診部分負擔
    及性別生理需求等因素，認強制及行政執行機關除應依法個
    別審酌部分收容人具特殊原因、醫療需求等因素外，建議收
    容人每月在監基本生活需用金額為3,000元（隔月不累計）
    ，此有該署107年6月4日法矯署勤字第10705003180號函可參
    。至於受刑人作業所獲取之勞作金屬其額外收入，而保管金
    乃受刑人之親友贈與受刑人之財產，亦屬受刑人之財產，二
    者均非依法領取之社會保險給付，得為檢察官執行沒收裁判
    而須追徵應沒收物價額時之強制執行標的，自不待言。
四、經查：
　㈠受刑人因竊盜案件，經本院以108年度易字第438號判決宣告
    應沒收其未扣案之犯罪所得：6萬元、面額6,000元之遠東百
    貨公司禮券、200元、價值1萬元之「LV皮夾」，並宣告於全
    部或一部不能沒收或不宜執行沒收時，追徵其價額確定，有
    上開判決及臺灣高等法院被告前案紀錄表附卷可稽。而臺灣
    苗栗地方檢察署檢察官依前開確定判決主文，發函指揮法務
    部矯正署嘉義監獄（下稱嘉義監獄）追繳犯罪所得之價額共
    計7萬6,200元，每月於保留3,000元生活所需求費用後，查
    扣保管款、勞作金以供抵償前揭犯罪所得等情，有臺灣苗栗
    地方檢察署111年4月14日苗檢松庚108執沒873字第11190092
    29號函在卷可稽，足認受刑人確實有因檢察官之指揮執行追
    徵犯罪所得7萬6,200元。
　㈡依上開說明，受刑人在監之保管金既係受刑人之親友贈與受
    刑人之財產（或受刑人自身固有之財產），勞作金則為受刑
    人於服刑期間之額外收入，自均得為檢察官執行沒收處分時
    之標的；且檢察官於指揮執行追徵受刑人於嘉義監獄之保管
    金、勞作金時，已明確指示每月應保留3,000元給予受刑人
    作為生活費用（如前述），並經嘉義監獄函覆：「該收容人
    截至111年4月21日止，保管金賸餘714元，勞作金賸餘707元
    ，故無法執行扣繳」。可見檢察官上開指揮執行，實際上並
    未造成被告在監獄基本生活上之不當限制，尚難認檢察官之
    上開指揮執行有何違法、不當之情形存在。
　㈢再者，臺灣苗栗地方檢察署檢察官根據本院108年度易字第43
    8號確定判決主文宣告應沒收之犯罪所得價額，依法對受刑
    人指揮執行，既係依確定判決內容為之，亦難認檢察官執行
    指揮為違法、或其執行方法有不當之處。至受刑人聲明異議
    意旨提及自身家庭狀況、經濟情形等因素，雖不無令人憐憫
    之情，然此情尚非執行檢察官於決定是否依法執行時所應斟
    酌審查之法定事由，即不能以此驟認檢察官就本案執行案件
    之指揮有何違法或不當。從而，受刑人以前詞指摘檢察官執
    行指揮不當，而向本院聲明異議請求暫緩執行，於法不合，
    應予駁回。
據上論斷，依刑事訴訟法第486條，裁定如主文。
中　　華　　民　　國　　111 　年　　5 　　月　　20　　日
                  刑事第四庭  法  官  申惟中
以上正本證明與原本無異。
如不服本裁定，應於裁定送達後5日內向本院提出抗告狀。
                              書記官  陳邦旗
中　　華　　民　　國　　111 　年　　5 　　月　　20　　日